臺灣高等法院刑事判決
108年度上訴字第3969號
上  訴  人
即  被  告  劉亞晴



上列上訴人因違反毒品危害防制條例案件，不服臺灣基隆地方法
院108 年度訴字第513 號，中華民國108 年9 月12日第一審判決
（起訴案號：108 年度撤緩毒偵字第251 號），提起上訴，本院
判決如下：
    主  文
上訴駁回。
    事  實
一、劉亞晴明知海洛因係具有成癮性、濫用性及對社會危害性，
    為毒品危害防制條例第2 條第2 項第1 款所定之第一級毒品
    ，除法律另有規定外，不得持有及施用。詎竟基於施用第一
    級毒品海洛因之犯意，於民國107 年2 月2 日下午2 時，在
    新北市○○區○○路000 ○0 號O 樓居處（現已搬離），以
    針筒注射方式，施用第一級毒品海洛因1 次。嗣於翌日（3
    日）下午2 時30分許，為警持搜索票至上址住處執行搜索，
    當場扣得劉亞晴所有供施用甲基安非他命所用之物，經採集
    其尿液送驗，結果呈海洛因代謝物嗎啡、安非他命及甲基安
    非他命陽性反應（施用第二級毒品甲基安非他命部分已確定
    ），而查悉上情。
二、案經新北市政府警察局金山分局報告臺灣基隆地方檢察署檢
    察官偵查起訴。
    理  由
壹、程序部分
一、按觀察、勒戒或強制戒治執行完畢釋放後，5 年內再犯施用
    第一、二級毒品之罪者，檢察官應依法追訴，毒品危害防制
    條例第23條第2 項定有明文。是以毒品危害防制條例就施用
    毒品者，於「初犯」及「5 年後再犯」，有其追訴條件之限
    制。本件上訴人即被告劉亞晴前於92年間因施用毒品案件，
    經裁定送觀察、勒戒後，認無繼續施用毒品之傾向，於93年
    7 月7 日執行完畢釋放出所，並由臺灣士林地方檢察署檢察
    官以93年度毒偵緝字第95、96、97號為不起訴處分確定；復
    於前揭觀察、勒戒執行完畢釋放後5 年內，再犯施用毒品案
    件，經臺灣士林地方法院以93年度訴字第639 號判決判處應
    執行有期徒刑8 月確定，有臺灣高等法院被告前案紀錄表附
    卷可稽，依前開說明，本案被告犯行即與「5 年後再犯」之
    情形有別。而被告本件犯行，原經臺灣基隆地方檢察署檢察
    官以107 年度毒偵字第370 號附命完成戒癮治療而予以緩起
    訴處分，緩起訴期間為1 年6 月，復經臺灣高等檢察署以00
    0 年度上職議字第7198號駁回再議而告確定，惟被告於緩起
    訴期間（自107 年6 月1 日起至108 年11月30日）內，經檢
    察官依刑事訴訟法第253 條之3 第1 項第3 款之規定，以00
    0 年度撤緩字第69號撤銷原緩起訴處分確定，有前述被告前
    案紀錄表、緩起訴處分書、臺灣高等檢察署處分書、撤銷緩
    起訴處分書暨送達證書等件在卷可參。是檢察官於緩起訴處
    分期滿前撤銷原緩起訴處分，再就本案提起公訴，程式核無
    不合。
二、按被告以外之人於審判外之陳述，雖不符刑事訴訟法第159
    條之1 至之4 等4 條之規定，而經當事人於審判程序同意作
    為證據，法院審酌該言詞或書面陳述作成時之情況，認為適
    當者，亦得為證據；當事人、代理人或辯護人於法院調查證
    據時，知有刑事訴訟法第159 條第1 項不得為證據之情形，
    而未於言詞辯論終結前聲明異議者，視為有前項之同意，同
    法第159 條之5 定有明文。被告於本院審理期日經合法傳喚
    未到庭，惟本案下列所引用被告以外之人於審判外之陳述，
    因公訴人、被告於原審審理中均同意其證據能力，本院認其
    作成之情況並無違法不當情況，經審酌後認為適當，故前開
    審判外之陳述均得為證據。
三、本院以下所引用之非供述證據，均與本案事實具有自然關聯
    性，且屬書證、物證性質，並無事證足認有違背法定程序或
    經偽造、變造所取得等證據排除情事，復經本院依刑事訴訟
    法第164 條、第165 條規定踐行物證、書證之調查程序，本
    院認上開證據亦均有證據能力。
貳、實體部分
一、上訴人即被告劉亞晴於審理期日，經合法傳喚無正當理由不
    到庭，惟上揭施用第一級毒品海洛因之犯罪事實，業據被告
    於偵查及原審審理時坦承不諱。被告為警查獲後採集尿液，
    經送臺灣檢驗科技股份有限公司以氣相層析質譜儀法檢驗，
    結果呈海洛因代謝物嗎啡、安非他命及甲基安非他命陽性反
    應，有該公司107 年2 月14日出具之濫用藥物檢驗報告、新
    北市政府警察局受採集尿液檢體人姓名及檢體編號對照表在
    卷可稽，足認被告上開不利於己之任意性自白與事實相符，
    堪予採信。本案事證明確，被告施用第一級毒品海洛因之犯
    行洵堪認定，應依法論科。
二、按海洛因係毒品危害防制條例第2 條第2 項第1 款所列之第
    一級毒品。核被告所為，係犯毒品危害防制條例第10條第1
    項之施用第一級毒品罪。被告施用前持有第一級毒品海洛因
    之低度行為，應為施用之高度行為所吸收，不另論罪。被告
    前因施用毒品案件，經臺灣基隆地方法院以104 年度基簡字
    第1225號判決判處有期徒刑3 月確定，於105 年5 月5 日執
    行完畢，有被告前案紀錄表在卷可參，其於徒刑執行完畢後
    ，5 年以內故意再犯本件有期徒刑以上之刑之罪，為累犯
    。又依司法院大法官釋字第775 號解釋意旨所示，法院應區
    分行為人所犯情節，裁量是否依刑法第47條第1 項之累犯規
    定加重本刑，以避免因一律加重最低本刑，致生行為人所受
    刑罰超過其所應負擔之罪責，其人身自由因此遭受過苛之侵
    害，而不符憲法罪刑相當原則。本院衡酌被告行為之不法內
    涵與罪責程度，考量被告構成累犯之前案紀錄同為施用毒品
    案件，其因施用毒品經刑罰矯正，仍未有所警惕，足見其惡
    性非輕及對刑罰反應力薄弱，認被告所犯本案之罪，有依刑
    法第47條第1 項之規定加重其刑之必要。
三、原審調查後，同此認定，依毒品危害防制條例第10條第1 項
    、第23條第2 項，刑法第11條前段、第47條第1 項之規定，
    以行為人之責任為基礎，審酌被告前因施用毒品經觀察、勒
    戒之處遇及刑罰矯正，猶未能深切體認施用毒品對於自身健
    康之危害，及早謀求脫離毒品之生活，仍為本案犯行，足認
    其自制力薄弱、反省之心不足，有使其接受相當刑罰以促其
    戒絕毒品之必要，另衡酌被告犯後坦認犯行，尚見悔意之犯
    罪後態度，其施用毒品僅屬戕害自身之行為，犯罪手段尚屬
    平和；參以被告自述高中畢業之智識程度、從事服務業、未
    婚、無子女之家庭狀況暨其犯罪之動機、目的、施用毒品者
    存有相當程度之成癮性及心理依賴，其犯罪心態與一般刑事
    犯罪之本質並非相同，應輔以適當之醫學治療及心理矯治等
    一切情狀，量處有期徒刑7 月，認事用法並無違誤，量刑亦
    屬妥適。
四、被告不服原判決，就施用第一級毒品部分提起上訴，上訴意
    旨略以：原判決量刑過重，被告已有悔意，若入監服刑，僅
    係結識更多毒友，不利被告更生，請求從輕量刑，給予易科
    罰金之機會云云，指摘原判決不當。惟查，被告之量刑，應
    以行為人之責任為基礎，並審酌一切情狀，尤應注意犯罪之
    動機、目的、犯罪時所受之刺激、犯罪之手段、犯罪行為人
    之生活狀況、品行、智識程度、犯罪行為人與被害人之關係
    、犯罪行為人違反義務之程度、犯罪所生之危險或損害，及
    犯罪後之態度，刑法第57條定有明文。是法院於有罪判決中
    ，究應如何量處罪刑，為法律賦予法院刑罰之裁量權事項，
    法院行使此項裁量權，自得依據個案情節，參酌上開刑法第
    57條所定各款犯罪情狀之規定，於法定刑度範圍內，基於合
    義務性之裁量，量處被告罪刑。質言之，法院為此量刑之裁
    量權時，除不得逾越法定刑或法定要件外，尚應符合法規範
    之體系及目的，遵守一般有效之經驗及論理法則等法律原則
    ，亦即應兼顧裁量之外部及內部性界限，如非顯然有裁量逾
    越或裁量濫用之違法情事，即不得任意指摘為違法。而在審
    酌刑度時，各量刑因子相互交錯、影響，應為整體考量。原
    審於判決中已說明審酌刑法第57條各款所定事由，具體臚列
    量刑基準（見原判決第4 頁第8 至20行），其裁量並無失衡
    情形。被告以其已有悔意，不宜入監執行，空泛指摘原審量
    刑過重，然原判決量刑審酌事由已如前述，被告上訴所指各
    節，已為原審量刑所審酌，依前揭說明，其上訴為無理由，
    應駁回之。
五、被告經合法傳喚，無正當理由不到庭，爰不待其陳述，逕行
    判決。
據上論斷，應依刑事訴訟法第371 條、第368 條，判決如主文。
本案經檢察官張友寧提起公訴，檢察官謝宗甫到庭執行職務。
中    華    民    國    109   年    2     月    26    日
                  刑事第十七庭  審判長法  官  鄭水銓
                                      法  官  黃雅芬
                                      法  官  鍾雅蘭
以上正本證明與原本無異。
如不服本判決，應於收受送達後20日內向本院提出上訴書狀，其
未敘述上訴之理由者並得於提起上訴後20日內向本院補提理由書
（均須按他造當事人之人數附繕本）「切勿逕送上級法院」。
                                      書記官  駱麗君
中    華    民    國    109   年    2     月    26    日
附錄：本案論罪科刑法條全文                              
毒品危害防制條例第10條第1項
施用第一級毒品者，處 6 月以上 5 年以下有期徒刑。